【裁判字號】    98,聲,27
【裁判日期】    980729
【裁判案由】    指定管轄
【裁判全文】
臺灣高等法院高雄分院民事裁定            98年度聲字第27號
聲  請  人  甲○○○
相  對  人  臺灣高雄地方法院
法定代理人  乙○○
上列聲請人因與相對人臺灣高雄地方法院間損害賠償事件，聲請
指定管轄，本院裁定如下：
    主  文
聲請駁回。
    理  由
一、聲請意旨略以：相對人臺灣高雄地方法院因受理97年度國字
    第28號國賠事件，依法院編制法及分配事務章程，若令相對
    人所屬之各法官進行審判，其執行職務會有偏頗之虞，故不
    能行使審判權。又查法律為防止濫行聲請迴避，避免意圖延
    滯訴訟，確保訴訟安定兼及當事人之審判利益，依民事訴訟
    法第33條第2 項本文規定反面解釋，若當事人未就訴訟有所
    聲明或為陳述前即得依同條第1 項第2 款聲請法官迴避，且
    按民事訴訟法第35條第3 項規定，被聲請迴避之法官，以該
    聲請為有理由者，毋庸裁定，應即迴避，若法官不能行使審
    判權，亦應按上開法律規定處理，爰依民事訴訟法第23條第
    1 項第1 款規定，聲請鈞院指定除相對人外之第一審法院管
    轄本件訴訟云云。
二、按依民事訴訟法第23條第1 項第1 款規定聲請指定管轄，須
    有管轄權之法院，因法律或事實不能行使審判權，或因特別
    情形，由其審判恐影響公安或難期公平者，始得為之。所謂
    因法律不能行使審判權，係指有管轄權之法院，依據法律規
    定不能行使其審判權，例如同一法院之法官依關於法院職員
    迴避之規定均應迴避，或因迴避致無法組成行審判權之合議
    庭等；所謂因事實不能行使審判權，係指有管轄權之法院，
    因天災、戰亂或其他事故，事實上不能行使其審判權者而言
    ；所謂因特別情形，由其審判恐影響公安或難期公平，係指
    由管轄法院審判，依當地客觀情形觀察將有影響公安之虞或
    難期公平。又上開規定所稱之法院，原則上專指行使民事審
    判權之機關，亦即指行合議制之合議庭或獨任法官，此與廣
    義之法院尚包括法院書記官、通譯、執達員及庭務員者不同
    。而行使審判權之法官應依據法律獨立審判，又為憲法所明
    定，法院之其他人員不得加以干涉。從而，僅以廣義之法院
    為被告提起民事訴訟者，尚不得遽謂其法院之法官不得獨立
    行使審判權，而聲請指定管轄（最高法院85年度台抗字第24
    2 號判決意旨參照）。
三、經查，本件聲請人就其與臺灣高雄地方法院間損害賠償事件
    ，向本院聲請指定管轄，無非以若由臺灣高雄地方法院法官
    受理該案件審判恐有偏頗難期公平云云為論據。惟聲請人既
    無確切事證足以證明聲請人之主張為真實，且查並無得認臺
    灣高雄地方法院有前述因法律或事實不能行審判權，或有因
    環境上之特別關係，由臺灣高雄地方法院審判，有足以危害
    公安或難期公平之事由，而其法院之法官復非不能獨立行使
    審判權，揆之上揭說明，自不得依民事訴訟法第23條第1 項
    第1 款規定，聲請指定管轄。是聲請人聲請指定管轄，自無
    由准許。
四、據上論結，本件聲請為無理由，爰裁定如主文。
中    華    民    國    98    年    7     月    29    日
                              民事第四庭
                                  審判長法官  蔡文貴
                                  法      官  謝靜雯
                                  法      官  黃科瑜
以上正本證明與原本無異。
如不服本裁定應於送達後10日內向本院提出抗告狀（並按他造當
事人之人數附繕本），並繳納抗告費新臺幣1,000 元。
中    華    民    國    98    年    7     月    30    日
                                  書  記  官  邱麗莉


司法院資訊處製作；財團法人民間司法改革基金會備份。
